臺灣高等法院民事裁定
111年度抗字第166號
抗  告  人  種福堂  
法定代理人  朱漢光  
抗  告  人  范揚海  
上列抗告人因與相對人張紹武間再審之訴事件，對於中華民國11
0年10月1日臺灣新竹地方法院110年度再字第1號裁定提起抗告，
本院裁定如下： 
    主  文
抗告駁回。
抗告費用由抗告人負擔。
    理  由
一、按訴訟標的對於共同訴訟之各人必須合一確定，共同訴訟人
    中一人之行為有利益於共同訴訟人者，其效力及於全體，不
    利益者，對於全體不生效力，民事訴訟法第56條第1項第1款
    定有明文。惟必要共同訴訟之共同訴訟人中一人提起上訴時
    ，須其上訴係合法，始有效力及於全體之可言。其上訴不合
    法時，駁回上訴之裁定，無庸將其他共同訴訟人併列為上訴
    人（最高法院63年度第4次民庭庭推總會決議㈡意旨參照）。
    又再審程序為原程序之再開或續行，是如必要共同訴訟中之
    一人對第一審確定判決提起再審之訴，其訴不合法時，駁回
    再審之訴之裁定，即無庸將其他共同訴訟人列為再審原告。
    本件抗告人對臺灣新竹地方法院（下稱新竹地院）108年度
    訴字第533號確定判決（下稱原確定判決）提起再審之訴，
    且所提「民事再審起訴狀」僅抗告人種福堂、范揚海具狀，
    其訴訟標的對於原確定判決之其他共同訴訟人必須合一確定
    ，惟抗告人所提本件再審之訴並非合法（理由詳後述），按
    諸上開說明，自無庸將原確定判決之其他共同訴訟人併列為
    再審原告，合先敘明。
二、次按再審之訴，應於30日之不變期間內提起。前項期間，自
    判決確定時起算，判決於送達前確定者，自送達時起算；其
    再審之理由發生或知悉在後者，均自知悉時起算。但自判決
    確定後已逾五年者，不得提起；以第496條第1項第5款、第6
    款或第12款情形為再審之理由者，不適用前項但書之規定。
    民事訴訟法第500條定有明文。又再審之訴，應以訴狀表明
    再審理由及關於再審理由並遵守不變期間之證據，同法第50
    1條第1項第4款亦有明定。故對確定判決提起再審之訴，主
    張其再審之理由知悉在判決確定後而應自知悉時起算其不變
    期間者，應就其主張之事實負舉證責任，並於書狀表明遵守
    不變期間之證據，其未表明者，無庸命其補正（最高法院30
    年抗字第443號及60年台抗字第538號判決意旨參照）。復按
    再審之訴不合法者，法院應以裁定駁回之，民事訴訟法第50
    2條第1項亦定有明文。
三、抗告意旨略以：原確定判決以相對人建議之通行路線為判決
    ，並非損害最少處所及方法，且漏未斟酌抗告人提出之方案
    ，有違法之虞，依民事訴訟法第496條第1項第1款、8款、9
    款、13款、同法第497條規定提起再審等情。原法院以已逾
    再審不變期間，裁定駁回抗告人所提再審之訴，抗告人不服
    ，提起本件抗告，並聲明廢棄原裁定等語。　
四、經查，原確定判決於民國109年4月27日宣判，於同年5月4日
    送達予抗告人，並於同年6月9日確定，而抗告人遲至110年8
    月16日始提起本件再審之訴，有送達證書、再審起訴狀法院
    收文章、民事判決確定證明書可稽（見原確定判決送達證書
    卷第137、149頁、原審卷第11、55頁），顯逾30日之不變期
    間。又再審原告雖主張本件具上開再審事由，但未據其於「
    民事再審起訴狀」表明何時知悉上開各項再審理由及遵守不
    變期間之證據，是抗告人提起本件再審之訴，已逾30日之不
    變期間。揆之首揭說明，本件再審之訴為不合法，應予駁回
    。
五、綜上，抗告人提起本件再審之訴，為不合法，不應准許。原
    法院裁定駁回抗告人之聲請，尚無不合。抗告意旨指摘原裁
    定不當，聲明廢棄，為無理由。
六、據上論結，本件抗告為無理由，爰裁定如主文。
中　　華　　民　　國　　111 　年　　7 　　月　　18　　日
                  民事第十四庭  
                      審判長法  官  蔡和憲
                            法  官  周群翔
                            法  官  陳雯珊
正本係照原本作成。
本裁定除以適用法規顯有錯誤為理由外，不得再抗告。如提起再
抗告，應於收受送達後10日內委任律師為代理人向本院提出再抗
告狀。並繳納再抗告費新臺幣１千元。
中　　華　　民　　國　　111 　年　　7 　　月　　19　　日

  　　　　　　　　　　　　　書記官  陳亭如